臺灣高等法院民事判決
109年度勞上易字第26號
上  訴  人  劉芳妤
被上訴人    櫻枋食品實業有限公司

法定代理人  林枋葶
上列當事人間請求給付加班費等事件，上訴人對於中華民國107
年12月21日臺灣臺北地方法院107年度北勞訴字第3號第一審判決
提起一部上訴，並擴張聲明，本院於110年3月2日言詞辯論終結
，判決如下：
    主      文
上訴及擴張之訴均駁回。
第二審（含擴張之訴）訴訟費用由上訴人負擔。　　　　
    事實及理由
一、按訴之變更或追加，非經他造同意，不得為之，但擴張或減
    縮應受判決事項之聲明者，不在此限，民事訴訟法第446條
    第1項、第255條第1項第3款定有明文。本件上訴人於原審依
    兩造間勞動契約關係，請求被上訴人給付不法終止勞動契約
    之爭議期間薪資新臺幣(下同)45萬7,500元，嗣提起上訴後
    ，於本院擴張請求為129萬8,263元(本院卷第143-144頁)，
    核屬擴張應受判決事項之聲明者，依前開法條規定，應准其
    擴張，合先敘明。
二、上訴人起訴主張：伊前於民國100年4月12日至同年7月21日受僱於被上訴人，約定薪資每月為3萬元；嗣於102年7月19日至同年9月21日再受僱於被上訴人，約定薪資為每月3萬0,500元。惟被上訴人積欠伊加班費7萬6,852元，且2次受僱期間被上訴人均無理由要求伊離職，應依法給付資遣費1萬1,360元、預告工資1萬6,923元及不法終止勞動契約爭議期間之薪資45萬7,500元，被上訴人並短繳伊勞、健保費及短提退休金，致伊受有損害，伊得請求被上訴人賠償健保損失3,445元、勞保損失4萬6,516元及精神慰撫金20萬元，並提撥1萬4,317元至伊勞工退休金專戶。爰依兩造間勞動契約及民法侵權行為法律關係，求為命被上訴人給付81萬2,596元及自102年9月21日起加計法定遲延利息，並提撥1萬4,317元至上訴人於勞工保險局設立之勞工退休金專戶之判決。
三、被上訴人則以：上訴人受僱伊之期間為100年4月19日至同年
    7月18日、102年7月19日至102年8月31日。因伊行業性質，
    兩造約定上訴人上班時間，為上午10點至晚上10點，月薪2
    萬8,000元，上訴人於約定之工時內工作並非加班，其請求
    加班費，顯屬無據；退步言，午、晚餐各供膳30分鐘及午休
    40分鐘之時間，不得算入工時；且計算加班費基礎應以經常
    給付之28,000元或102年之28,500元為準，不得將非經常給
    付之全勤獎金、業績獎金或業績獎勵金併計；另上訴人任職
    當時之法律未規定不休假應予發給加班費，且其未提出未休
    假加班之證明；況上訴人請求加班費逾2年部分，已罹於時
    效。至於上訴人100年及102年之離職，均係無法勝任而自行
    離職，伊未資遣或解僱上訴人，且其離職後又已陸續到多家
    公司服務，是其請求資遣費、預告工資及不法終止勞動契約
    爭議期間薪資等，均無理由；縱得請求，其請求權已罹於時
    效。又上訴人尚未請領相關勞工保險之給付，縱有損害，數
    額亦無法預估。而全民健康保險採強制投保，不論伊是否為
    上訴人投保，均不影響上訴人之醫療保險權益，故難認其受
    有損害。再上訴人之勞工退休金部分，伊已依法提繳等語，
    資為抗辯。
四、原審命被上訴人給付2,359元，及自102年9月21日起加計法
    定遲延利息，並應提撥6,854元至上訴人於勞工保險局設立
    之勞工退休金專戶。駁回上訴人其餘之請求。上訴人提起一
    部上訴，並為前述擴張，聲明：
　　㈠原判決關於駁回後開第二項之訴部分廢棄。
　　㈡被上訴人應再給付上訴人165萬1,000元，及其中113萬7,8
　　  30元自105年7月15日起、其餘51萬3,170元自109年8月28
      日起，均至清償日止按年息5%計算之利息。
　　被上訴人答辯聲明：上訴及擴張之訴均駁回（原審判命被上
    訴人給付加班費2,359元本息，並提撥6,854元至上訴人勞工
    退休金專戶部分，未據被上訴人聲明不服；及原審駁回上訴
    人提撥勞工退休金逾6,854元之請求部分，未據上訴人聲明
    不服；均不在本院審理範圍）。
五、上訴人請求關於資遣費、預告工資及不法終止勞動契約之爭
　　議期間薪資部分：
  ㈠上訴人主張被上訴人於100年7月21日、102年9月21日不法終
    止兩造勞動契約，應給付資遣費1萬1,360元、預告工資1萬6
    ,923元及不法終止勞動契約爭議期間之薪資129萬8,263元等
    情，為被上訴人所否認，辯稱上訴人係自行離職等語。查上
    訴人主張被上訴人二次終止契約，均是被上訴人法定代理人
    甲○○及店長蔡采諭向其表示不要來上班等情，為被上訴人所
    否認，且依證人蔡采諭於原審到場證稱：因為上訴人在臺大
    分店上班期間，煮麵的時候有將衛生紙放到麵裡面被客人發
    現，煮飯時抹布不小心放到飯鍋內去煮被我們的員工發現，
    因為後來遭到客訴，我們就把上訴人調到光華分店，那時候
    並沒有要求上訴人離職，公司的出勤紀錄卡也跟著上訴人。
    後來又聽到光華分店的人說上訴人煮飯時將沙拉脫加進去，
    後來就聽說他們吵架，上訴人就沒有做了，上訴人第一次任
    職時，不是公司請上訴人離開，是將上訴人調到其他分店，
    並沒有叫她離職，102年7至9月我是臺大分店店長，上訴人
    是在臺北車站站前到我們攤位面試，當時我不在場，被上訴
    人法定代理人跟我說上訴人有來面試，因為台大分店當時有
    缺人，且她認為上訴人與台大分店裡面的員工處得還不錯，
    再給上訴人一個機會讓上訴人來上班，上訴人後來也有來工
    作，也是擔任煮麵的工作…這次上訴人離開是有天要打烊時
    ，上訴人與台大管理單位的人員有爭執，因為上訴人要撿紙
    屑，而管理員發現烤鴨的油要滴到上訴人身上，要拉上訴人
    ，但上訴人說是管理員要推她，所以發生爭執，導致閉店的
    時候管理單位需要派兩個人來，我們外場的人也要留下來作
    證確保上訴人的安全，因為這樣公司就把上訴人調到站前店
    ，不知道上訴人二次調到分店後，離開的原因等語（原審卷
    第141-142頁背面）；並不能證明上訴人二次離職時，係經
    被上訴人依勞基法第11條規定資遣或有不法解僱之情形。且
    衡諸常情，若被上訴人曾依勞基法第11條規定資遣或不法解
    僱，當無可能再度僱用上訴人。況上訴人請求資遣費及預告
    工資，亦與其請求不法解僱之爭議期間薪資之主張相互矛盾
    。上訴人請求被上訴人給付資遣費1萬1,360元、預告工資1
    萬6,923元及不法終止勞動契約爭議期間之薪資129萬8,263
    元，自屬無據。
　㈡上訴人雖主張被上訴人於105年8月19日調解時，對於上訴人
    主張被上訴人以上訴人不適任為由終止契約，表示「離職事
    由為真」，可以證明被上訴人有資遣二次之事實等語，並引
    中華民國勞資關係服務協會勞資爭議調解紀錄為證（本院卷
    第133頁）。惟按調解程序中，調解委員或法官所為之勸導
    及當事人所為之陳述或讓步，於調解不成立後之本案訴訟，
    不得採為裁判之基礎，民事訴訟法第422條定有明文。是被
    上訴人縱曾於105年8月19日調解時，對於上訴人主張被上訴
    人以上訴人不適任為由終止契約，表示「離職事由為真」，
    依上開規定，並不得採為裁判之唯一基礎。且所謂「不適任
    」，除不能勝任工作外，亦可能指勞基法第12條所列事由，
    亦難逕此認定被上訴人已自承係依勞基法第11條第5款規定
    資遣。上訴人執此主張被上訴人已自認二次資遣，並請求被
    上訴人給付資遣費1萬1,360元、預告工資1萬6,923元及不法
    終止勞動契約爭議期間之薪資129萬8,263元，為無理由。
六、上訴人請求精神慰撫金部分：
  ⒈按不法侵害他人之身體、健康、名譽、自由、信用、隱私、
    貞操，或不法侵害其他人格法益而情節重大者，被害人雖非
    財產上之損害，亦得請求賠償相當之金額。 第195條第1項
    前段分別定有明文。惟按侵權行為之成立，須行為人因故意
    過失不法侵害他人權利，亦即行為人須具備歸責性、違法性
    ，並不法行為與損害間有相當因果關係，始能成立，且主張
    侵權行為損害賠償請求權之人，對於侵權行為之成立要件應
    負舉證責任（ 最高法院100年度台上字第1189號、103年度
    台上字第434號判決意旨參照）。
　⒉查上訴人並不能證明被上訴人曾二度不法終止兩造間勞動契
    約，已如前述，則上訴人主張因被上訴人不法終止兩造間勞
    動契約，致其頓失工作，精神健康均受到影響，而受有精神
    上痛苦，並請求精神慰撫金20萬元，難認有據。
七、上訴人請求健保損失部分：
  ⒈按投保單位應於保險對象合於投保條件之日起3日內，向保險
    人辦理投保。投保單位未依第15條規定，為所屬被保險人或
    其眷屬辦理投保手續者，除追繳保險費外，並按應繳納之保
    險費，處以2倍之罰鍰。前項情形非可歸責於投保單位者，
    不適用之。投保單位未依規定負擔所屬被保險人及其眷屬之
    保險費，而由被保險人自行負擔者，投保單位除應退還該保
    險費予被保險人外，並按應負擔之保險費，處以2倍至4倍之
    罰鍰。全民健康保險法第15條第6項及第84條分別定有明文
    。準此，勞工倘符合法定資格而應加入全民健康保險，雇主
    即有為勞工辦理投保之義務，雇主若未予辦理，致受雇勞工
    受有損害時，雇主應負損害賠償責任，惟損害之範圍，應係
    指勞工因雇主未辦理加入全民健康保險，致保險事故發生時
    ，勞工未能請求之保險給付。至於雇主未依法為勞工加入全
    民健康保險，其未繳納保險費部分，應由主管機關根據上述
    條文規定，對雇主追繳保險費及課徵2倍保險費之罰鍰， 並
    非受僱勞工得向雇主請求賠償之損害。
　⒉上訴人主張被上訴人於其受僱期間未依法為其加入全民健康
    保險縱為真實，依上開規定與說明，被上訴人因而一時減少
    繳納之健保費，並非上訴人因被上訴人未為其加入全民健康
    保險所生之損害，上訴人請求被上訴人賠償未為其繳納全民
    健康保險費3,445元， 自屬無據，不應准許。
八、上訴人請求勞保損失部分：
  ⒈按勞工保險條例第58條關於老年給付之請領要件，規定為：
    「年滿60歲有保險年資者，得依下列規定請領老年給付：一
    、保險年資合計滿15年者，請領老年年金給付。二、保險年
    資合計未滿15年者，請領老年一次金給付。 本條例中華民
    國97年7月17日修正之條文施行前有保險年資者，於符合下
    列規定之一時，除依前項規定請領老年給付外，亦得選擇一
    次請領老年給付，經保險人核付後，不得變更： 一、參加
    保險之年資合計滿1年，年滿60歲或女性被保險人年滿55歲
    退職者。二、參加保險之年資合計滿15年，年滿55歲退職者
    。三、在同一投保單位參加保險之年資合計滿25年退職者。
    四、參加保險之年資合計滿25年，年滿50歲退職者。五、擔
    任具有危險、堅強體力等特殊性質之工作合計滿5年，年滿5
    5歲退職者 」，準此，勞工需具備一定「參加保險年資」及
    「到達一定年齡」，始生老年給付之請求權。
　⒉查上訴人為60年生之人，即上訴人年齡未達55歲，且上訴人
    並未舉證其保險年資已逾15年，是縱被上訴人有違反義務未
    為上訴人辦理勞工保險，惟上訴人之老年給付請求權尚未發
    生，即難認上訴人有此部分之損害，是上訴人請求被上訴人
    給付未投保勞工保險致損失老年給付因投保年資減少所生差
    額4萬6,516元云云，即屬無據。
九、上訴人請求延長工時工資部分：
  ⒈按利息、紅利、租金、贍養費、 退職金及其他1年或不及1年
    之定期給付債權，其各期給付請求權，因5年間不行使而消
    滅。時效完成後，債務人得拒絕給付。民法第126條及第144
    條第1項分別定有明文。 查上訴人係於105年7月15日起訴請
    求加班費等項目（原審卷第2頁），核屬不及1年之定期給付
    債權，依上開規定，時效為5年。被上訴人就上訴人請求100
    年7月14日以前之加班費，為時效抗辯，為有理由。至上訴
    人請求100年7月15日至21日之加班費部分，上訴人自承當月
    排休3日，核與被上訴人所稱上訴人工作至100年7月18日相
    符。次依證人蔡采諭到庭證稱：100年4月至7月間，我是擔
    任台大分店店長，期間上訴人有帶著勞工局推薦的資料（復
    稱時間太久可能記錯，但當時有拿資料）到我們台大分店應
    徵工作，當時台大分店剛好在應徵煮麵人員，是我接洽，我
    跟上訴人告知工作時間為從早上9點半到晚上9點半，中間休
    息40分鐘，月休5天，出勤需要打卡，月薪2萬8,000元，全
    勤加2000元等語。顯示上訴人之月薪2萬8,000元為工時11小
    時又20分之薪資，以此計算，上訴人時薪為82.35元（計算
    式：2萬8,000元÷30日÷（11＋20/60）＝82.35元，以下均小數
    點2位數以下四捨五入）。則被上訴人就上訴人自100年7月1
    5日起至同年月18日止之延長工時工資，本應給付1609.68元
    ﹛〔（82.35×1.33×2）＋（82.35×1.67×（11＋20/60－8－2）〕×4＝
    1609.68｝，而被上訴人除法定8小時之月薪1萬9,764元（82.
    35×8×30＝19,764）外，另給付1萬0,236元（3萬元－19,764元
    ），已逾法定延長工時工資，自屬合法。從而，上訴人請求
    被上訴人再給付100年4月至7月之加班費，為無理由。
　⒉上訴人請求102年7月19日至同年9月21日加班費部分，依證人
    蔡采諭到庭證稱：我所知是照上訴人第1次的工作條件，此
    次工作時間是早上10點至晚上10點，中間休息40分鐘，月休
    6天等語（原審卷第141至142頁）。再依上訴人所提出之102
    年度綜合所得稅各類所得資料清單顯示，上訴人於被上訴人
    之薪資所得為6萬2,059元，扣除102年7月及8月份被上訴人
    所給付之薪資1萬3,995元及3萬0,500元後，尚有薪資所得1
    萬7,564元（計算式：6萬2,059元－1萬3,995元－3萬0,500元＝
    1萬7,564元 ），故以此換算，102年9月份上訴人應有工作1
    9天（計算式：2萬8,000元÷30=933元，1萬7,564元÷933＝19
    天），核與上訴人自陳9月份休3日相符，堪認上訴人於102
    年第二次任職期間應為102年7月19日起至102年9月19日。又
    斯時勞基法第30條規定法定2週工時為84小時，以此反推年
    度總工時再分攤至12個月份，則每月工時應為182.66小時〔
    （84時/2週）×52週＋8時 ）÷12月＝182.66小時〕，而上訴人
    每日工時11小時又20分、月休6天，其平均每月工時為276.6
    4小時﹛11小時又20分×〔365天－(6天×12個月)＝293天〕÷12月＝2
    76.64小時｝，是兩造每月約定工時逾法定正常工時為93.98
    小時（276.64小時－182.66時＝93.98時）。又兩造約定時薪
    為82.35元，已如前述，是被上訴人就上訴人每月延長工時
    工資，應給付1萬1580.6元﹛82.35×1.33×（30－6）×2＋82.35×
    1.67×〔93.98－（30－6）×2）〕＝11580.6｝，加計被上訴人正常
    工時8小時之月薪1萬9,764元（82.35×8×30＝19,764），合計
    每月應給付3萬1,344.6元（11580.6＋19,764），即上訴人7
    月份薪資應為1萬3144.5元（31,344.6×13/31＝13144.5），8
    月份薪資應為3萬1,344.6元，9月份薪資應為19851.58元（3
    1,344.6×19/30＝19851.58），合計為6萬4,340.68元，被上
    訴人已給付6萬2,059元，尚不足2281.68元。是上訴人除原
    審判命給付2,359元確定部分外，請求被上訴人再給付加班
    費7萬4,493元，為無理由。　
十、綜上所述，上訴人除原審判決確定部分外，請求被上訴人再
    給付資遣費1萬1,360元、預告工資1萬6,923元、不法終止勞
    動契約爭議期間之薪資45萬7,500元、健保損失3,445元、勞
    保損失4萬6,516元、精神慰撫金20萬元、加班費7萬4,493元
    ，合計給付81萬0,237元，及自105年7月15日起至清償日止
    按年息5%計算之利息，均屬無據，不應准許。從而原審所為
    上訴人敗訴之判決，並無不合。上訴論旨指摘原判決此部分
    不當，求予廢棄改判，為無理由，應駁回其上訴。上訴人於
    本院擴張請求84萬0,763元（1651,000－810,237），及其中3
    2萬7,593元（1137,830－810,237）自105年7月15日起，其餘
    51萬3,170元自109年8月28日起，均至清償日止，按年息5%
    計算之利息，亦屬無據，不應准許。
、本件事證已臻明確，且上訴人於109年12月23日準備程序已表
    示捨棄傳訊調解委員及乙○○，上訴人嗣再聲請訊問證人乙○○
    、調解委員、鄧立偉、羅邵鼎及年籍住所不祥之阿英、小林
    店長、莊雅淳等人，並無必要，且兩造其餘之攻擊或防禦方
    法及所用之證據，經本院斟酌後，認為均不足以影響本判決
    之結果，爰不逐一論列，附此敘明。
、據上論結，本件上訴、擴張之訴均為無理由，依民事訴訟法
    第449條第1項、第78條，判決如主文。
中　　華　　民　　國　　110 　年　　3 　　月　　30　　日
                  勞動法庭
                      審判長法  官  李慈惠
                            法  官  謝永昌
                            法  官  陳婷玉

附表（單位新臺幣）：

項目 原審請 求金額 原審判決金額 上訴金額 擴張金額 加班費 76852元 2359元 74493元  資遣費 11360元 0 11360元  預告工資 16293元 0 16293元  健保損失 3445元 0 3445元  精神慰撫金 20萬元 0 20萬元  勞保損失 46516元 0 46516元  提撥勞工退休金 14317元 6854元 未上訴  爭議期間薪資 457500元 0 457500元 840763元（0000000元－457500元） 合計 812596元 2359元及提撥6854元 0000000元  

正本係照原本作成。
如不服本判決，應於收受送達後20日內向本院提出上訴書狀，其
未表明上訴理由者，應於提出上訴後20日內向本院補提理由書狀
（均須按他造當事人之人數附繕本）上訴時應提出委任律師或具
有律師資格之人之委任狀；委任有律師資格者，另應附具律師資
格證書及釋明委任人與受任人有民事訴訟法第466條之1第1項但
書或第2項所定關係之釋明文書影本。如委任律師提起上訴者，
應一併繳納上訴審裁判費。
中　　華　　民　　國　　110 　年　　3 　　月　　31　　日
　　　　　　　　　　　　　
　　　　　　　　　　　　　  書記官  黃麗玲